最高法院刑事判決　　　　　　九十四年度台上字第五二五八號
　　上訴人　甲○○
上列上訴人因偽造文書案件，不服台灣高等法院台南分院中華民
國九十三年十一月十一日第二審更審判決（九十三年度重上更(二)
字第三九二號，起訴案號：台灣台南地方法院檢察署八十六年度
偵字第四二一八、四二四三、四二九六、一一九二九號），提起
上訴，本院判決如下：
    主  文
原判決撤銷，發回台灣高等法院台南分院。
    理  由
本件原判決撤銷第一審關於甲○○部分之科刑判決，改判論處上
訴人甲○○公務員明知為不實之事項，而登載於職務上所掌之公
文書，足以生損害於公眾罪刑，固非無見。
惟查：一、「被告以外之人於審判外之言詞或書面陳述，除法律
有規定外，不得作為證據。」、「被告以外之人於偵查中向檢察
官所為之陳述，除顯有不可信之情況者外，得為證據。」、「被
告以外之人於檢察事務官、司法警察官或司法警察調查中所為之
陳述，與審判中不符時，其先前之陳述具有較可信之特別情況，
且為證明犯罪事實存否所必要者，得為證據。」民國（下同）九
十二年二月六日修正公布，同年九月一日施行之刑事訴訟法第一
百五十九條第一項、第一百五十九條之一第二項、第一百五十九
條之二分別定有明文。上訴人之原審選任辯護人於原審否認證人
張一鴻、鄭春輝等人於調查站證詞之證據能力（見原審更(二)卷第
五五頁）；原判決就該證人等於法務部調查局及檢察官偵查中之
供述，甚至張一鴻名義出具書面陳述其試驗結果之計算式（附於
原審上訴卷第一○一頁），併採為論斷上訴人犯罪事實之依據，
未說明該原屬被告以外之人於審判外之言詞或書面陳述，何以合
於傳聞法則之例外而得採為證據之理由，自嫌理由欠備。二、原
審同案被告林森茂係於法務部調查局台南市調查站應訊時，經調
查人就其「為何與鄭春輝私下送料檢驗而未會同省自來水公司監
工人員」一事偵訊時，答稱：「我與鄭春輝私送物料送驗，確與
規定不符，但因當時基於能順利通過檢驗，一時疏忽未注意所致
，……我僅知道負責檢驗的是成大土木系之黃姓老師主持」云云
（見本案第四二四三號偵查卷第八頁），似係針對另案八十五年
七月間台灣省自來水公司南區工程處辦理「高屏溪堰─坪頂給水
場水土保持及基樁承坎工程」使用物料檢體送交國立成功大學試
驗之事而為供述，原審不察，執之認定鄭春輝、林森茂、張一鴻
於本案有關該部分之供詞堪以採信（見原判決第六頁），亦有可
議。以上或為上訴意旨所指摘，或為本院得依職權調查之事項，
應認原判決仍有撤銷發回更審之原因。原判決關於不另諭知上訴
人無罪部分，既經檢察官起訴書指明與前開論罪部分有裁判上一
罪關係，依審判不可分原則，應一併撤銷發回，附予說明。
據上論結，應依刑事訴訟法第三百九十七條、第四百零一條，判
決如主文。
中　　華　　民　　國　九十四　年　　九　　月　二十二  日
                      最高法院刑事第八庭
                          審判長法官  呂　潮　澤
                                法官  吳　昆　仁
                                法官  孫　增　同
                                法官  趙　文　淵
                                法官  吳　　　燦
      本件正本證明與原本無異
                                      書  記  官
中　　華　　民　　國　九十四　年　　九　　月　二十七　日
                                                      v
